【裁判字號】    97,易,327
【裁判日期】    971008
【裁判案由】    背信等
【裁判全文】
臺灣高雄地方法院刑事判決              97年度易字第327號
公  訴  人  臺灣高雄地方法院檢察署檢察官
被      告  戊○○
                    所）
選任辯護人  許再定律師
被      告  庚○○
上列被告等因背信等案件，經檢察官提起公訴（97年度偵字第
1274號），本院判決如下：
    主  文
戊○○、庚○○無罪。
    理  由
一、公訴意旨略以：被告戊○○於民國93年、94年間係址設高雄
    市○鎮區○○路182 號「合作金庫銀行股份有限公司」（下
    稱合作金庫銀行）憲德分行貸款部門之行員，負責經辦消費
    性放款貸款，係從事金融消費放貸款業務之人；被告庚○○
    前係址設高雄市○○區○○路185 號18樓之1 「華夏顧問管
    理有限公司」（下稱華夏公司）之執行總監，從事代辦銀行
    貸款業務。緣具軍人身份之丁○○於93年4 月7 日，透過被
    告庚○○向合作金庫憲德分行申辦「公教人員小額貸款」專
    案，申貸款項新臺幣（下同）90萬元，由被告戊○○經辦。
    被告戊○○、庚○○明知辦理消費性貸款，應依照銀行放貸
    管理辦法等相關規定，據實審核借款人基本資料、連帶保證
    人基本資料、償債能力等，並辦理對保事宜，竟共同基於背
    信及偽造文書之犯意聯絡，向丁○○訛稱辦理本件貸款無需
    連帶保證人，未要求丁○○提供連帶保證人，並在丁○○於
    其貸款款借據（下稱高案借據）簽名時，刻意讓該借據之「
    立約人即連帶保證人欄」處空白，以獲取丁○○之信任，並
    利用丁○○並未仔細閱讀契約文件之機會，拿取另一份貸款
    人尚不明之空白貸款契約文件（下稱周案借據）讓丁○○在
    「立約人即連帶保證人欄」中簽名。繼之，於93年4 月9日
    ，再透過被告庚○○找來亦同為軍人之丙○○前往合作金庫
    憲德分行找被告戊○○辦理「公教人員小額貸款」，申辦金
    額為120 萬元，被告戊○○、庚○○即承前犯意，一方面未
    經丁○○之同意，取來前開丁○○簽名為連帶保證人之周案
    借據（當時借款人欄為空白），讓丙○○辦理貸款，未經丁○○之同意，擅自使丁○○擔任丙○○之貸款連帶保證人，
    並以此對保不實之事項，登載於其業務上作成之借據等相關
    文書，足以生損害於丁○○與合作金庫。另一方面復未經丁○○同意，要求丙○○在上開高案借據上「立約人即連帶保
    證人欄」內簽名，由丙○○擔任丁○○之貸款連帶保證人，
    以此等對保不實之事項，登載於其業務上作成之借據等相關
    文書，使合作金庫在同月16日放款90萬元給丁○○、120 萬
    元給丙○○，足以生損害於合作金庫。嗣因證人丙○○未按
    期償還貸款，致丁○○遭合作金庫之催討，始查知上情。因
    認被告戊○○、庚○○均涉犯刑法第216 、215 條行使業務
    上登載不實文書、同法第342 條第1 項背信罪嫌等語。
二、按被告未經審判證明有罪確定前，推定其為無罪；犯罪事實
    ，應依證據認定之，無證據不得認定犯罪事實。又不能證明
    被告犯罪或其行為不罰者，應諭知無罪之判決，刑事訴訟法
    第154 條、第301 條第1 項分別定有明文。次按事實之認定
    ，應憑證據，如未能發現相當證據，或證據不足以證明，自
    不能以推測或擬制之方法，為裁判基礎；另認定犯罪事實所
    憑之證據，雖不以直接證據為限，間接證據亦包括在內，然
    而無論直接證據或間接證據，其為訴訟上之證明，須於通常
    一般之人均不致有所懷疑，而得確信其為真實之程度者，始
    得據為有罪之認定，倘其證明尚未達到此一程度，而有合理
    之懷疑存在而無從使事實審法院得有罪之確信時，即應由法
    院為諭知被告無罪之判決（最高法院40年台上字第86號、76
    年台上字第4986號分別著有判例參照）。
三、公訴意旨認被告涉犯上開罪嫌，無非以被告二人於調查、偵
    查中之供述、證人丁○○及丙○○於偵查中之指述，以及證
    人即丁○○配偶鄞秀玲、華夏公司員工黃嘉音、另案貸款民
    眾甲○○之證述，暨合作金庫銀行丁○○、丙○○貸款案卷
    、合作金庫銀行辦理公教人員小額貸款要點、手機簡訊畫面
    等為其論據。訊據被告戊○○固坦認其為合作金庫憲德分行
    行員，並負責上開丁○○、丙○○之貸款案等情（院卷第21
    5 頁），惟堅決否認有業務登載不實、背信之犯行，並辯稱
    ：丁○○及丙○○均知悉辦理此種貸款需要連帶保證人，伊
    那時候也認為他們是彼此認識的，因為丁○○同意丙○○當
    他的連帶保證人，丁○○也願意作丙○○的連帶保證人，因
    為他們2 人都是軍人，休假不一定，所以他們要求配合他們
    時間，而沒有一起辦理對保等語（院卷第38頁）。訊據被告
    庚○○固亦坦認其為華夏公司之主管，並上開丁○○、丙○○之貸款案係由華夏公司代辦等情，惟亦否認有何業務登載
    不實、背信罪嫌，辯稱：伊帶客人去銀行之前都要告知注意
    事項、程序，伊有向丁○○強調其借款90萬元必須要有保證
    人，一般其等會向借款人告知需找保證人如果找不到，華夏
    公司也可以幫忙找，但是必須要將資料透明、信用須正常、
    現職、條件也是要一樣，若不願意，也會建議他不要貸款那
    麼多，客戶如貪圖較低之利息，就會同意代辦公司代為尋覓
    條件相同之保證人等語（院卷第38、123 、125 、221 頁）
    。經查：
（一）證據能力之認定：
  1.證人丁○○之調查筆錄、證人甲○○警詢陳述無證據能力：
    按被告以外之人於審判外之言詞或書面陳述，除法律有規定
    者外，不得作為證據，刑事訴訟法第159 條定有明文。查被
    告等及辯護人均主張證人丁○○於調查員詢問時陳述、證人
    甲○○警詢陳述，為審判外之陳述，並無證據能力，且核其
    等上開調查筆錄、警詢筆錄所陳內容與審判中之陳述大致相
    符，並無特別可信之情況，亦不符刑事訴訟法第159 條之2
    有關傳聞例外之規定，故不得作為認定本案犯罪事實有無之
    證據，應無證據能力。
  2.證人黃嘉音、甲○○另案偵查中未經具結之陳述，無證據能
    力：
    按證人依法應具結而未具結者，其證言不得作為證據，刑事
    訴訟法第158 條之3 定有明文。告訴人僅係發動告訴權之地
    位，其陳述關於犯罪事實內容部分，即屬基於證人地位而為
    ，依前開法律規定，自應依法具結，其證言始得採為證據。
    經查，證人甲○○、黃嘉音前於臺灣高雄地方法院檢察署95
    年度偵字第12347 號偵查中，經檢察官以告訴人身分傳訊，
    其陳述親身經歷之被害過程，本質上屬於證人，自應依法具
    結，檢察官未命證人甲○○於供前、供後具結，其偵查中所
    為之陳述不得作為證據。
  3.證人丁○○、鄞秀玲、丙○○於偵查中經具結之陳述，有證
    據能力 :
    查證人丁○○、鄞秀玲、丙○○於檢察官偵查中經具結而為
    之陳述，固均係被告以外之人於審判外所為之言詞陳述，然
    其等之證言，已經檢察官諭知證人有具結之義務及偽證之處
    罰並命朗讀結文具結擔保其證言之真實性，又查無違法取證
    之瑕疵存在，應無顯不可信之情形，依刑事訴訟法第159 條
    之1 第2 項之規定，自均得為證據。被告等及辯護人雖以其
    等於偵查中之證詞並未賦予被告反對詰問之權利，而爭執其
    無證據能力云云。惟按：按刑事訴訟法第159 條之1 第2項
    所稱得為證據之被告以外之人於偵查中向檢察官所為之陳述
    ，立法者係以刑事訴訟法規定檢察官代表國家偵查犯罪、實
    施公訴，依法有訊問被告、證人、鑑定人之權，且實務運作
    時，偵查中檢察官向被告以外之人所取得之陳述，原則上均
    能遵守法律規定，不致違法取供，其可信性甚高，為兼顧理
    論與實務，而規定被告以外之人於偵查中向檢察官所為之陳
    述，除顯有不可信之情況者外，得為證據，乃同法第159 條
    第1 項所謂「除法律有規定者外」之得作為證據之情形，為
    有關證據能力之規定，係屬於證據容許性之範疇。而被告之
    反對詰問權，雖屬憲法第8 條第1 項規定「非由法院依法定
    程序不得審問處罰」之正當法律程序所保障之基本人權及第
    16條所保障之基本訴訟權，不容任意剝奪。但詰問權係指訴
    訟上被告有在公判庭當面詰問證人，以求發現真實之權利，
    應認被告具有處分權，非不得由被告放棄對原供述人之反對
    詰問權。此與證據能力係指符合法律所規定之證據適格，而
    得成為證明犯罪事實存在與否之證據資格，性質上本不相同
    。從而，於事實審法院審判實務中，案內遇有此類未能賦予
    被告行使詰問權之供述證據，即應依刑事訴訟法第273 條第
    1 項第5 款、第8 款及第171 條規定，於準備程序期日訊明
    、曉諭被告或其辯護人是否聲請傳喚該被告以外之人以踐行
    人證之調查程序，使被告或其辯護人針對該被告以外之人於
    審判外向法官及於偵查中向檢察官所為之陳述，有補足行使
    反對詰問權之機會。除有類如刑事訴訟法第159 條之3 所列
    各款之情形以外，均應傳喚該被告以外之陳述人到庭依法具
    結，給予被告或其辯護人詰問，或依同法第163 條第1 項、
    第167 條之7 規定為詢問之機會。此即刑事訴訟法第196 條
    明定「證人已由法官合法訊問，且於訊問時予當事人詰問之
    機會，且陳述明確別無訊問必要者，不得再行傳喚」，以與
    傳聞法則之理論相符，並與第159 條之1 規定相呼應。故應
    認未經被告行使詰問權之被告以外之人於偵查中向檢察官所
    為之陳述，應屬未經完足調查之證據，非謂無證據能力而不
    容許作為證據。否則，如被告以外之人於本案審判中所為之
    陳述，與其先前檢察官偵查中所為之陳述不符時，既謂後者
    無證據能力，依同法第155 條第2 項規定，即應悉數摒除不
    用，僅能採取其於本案審判中之陳述作為判斷之依據，按之
    現行刑事訴訟法關於傳聞證據排除例外之規定，殊難謂為的
    論（最高法院95年度台上字第6675號刑事判決意旨可參）。
    是被告等及辯護人此部分所辯，即有誤會。
  4.本案所引用之其餘證據，均有證據能力：
    按被告以外之人於審判外之陳述，雖不符同法第159 條之1
    至之4 規定，而經當事人於審判程序同意作為證據，法院審
    酌該言詞陳述或書面陳述作成時之情況，認為適當者，亦得
    為證據。又當事人、代理人或辯護人於法院調查證據時，知
    有第159 條第1 項不得為證據之情形，而未於言詞辯論終結
    前聲明異議者，視為有前項之同意，此亦據同法第159 條之
    5 規定明確。查本案所引用之其餘證據資料（詳後引證據）
    ，其中屬傳聞證據部分，縱無刑事訴訟法第159 條之1 至第
    159 條之4 或其他規定之傳聞證據例外情形，亦因被告及其
    辯護人、檢察官或同意可作為證據使用，或未聲明異議，依
    刑事訴訟法第159 條之5 第1 項、第2 項之規定，本院審酌
    該證據作成之情況，並無不當，認以上揭文書作為證據，應
    屬適當。則依刑事訴訟法第159 條之5 第1 項之規定，有證
    據能力。
（二）查被告戊○○於91年9 月至94年12月間擔任合作金庫銀行
      憲德分行之辦事員，經辦消費性貸款放款業務，並為證人
      丁○○、丙○○向該分行所申貸「公教人員小額貸款」專
      案之承辦人；另被告庚○○則係華夏公司之總監，華夏公
      司以為他人代辦貸款、整合負債等為業務，證人丁○○、
      丙○○乃華夏公司所招攬，並由被告庚○○安排前往合作
      金庫銀行憲德分行找被告戊○○申辦貸款、辦理對保等情
      ，業據被告戊○○、庚○○分別供承在卷，並有卷附合作
      金庫銀行憲德分行丁○○貸款案（下稱高案）、丙○○貸
      款案（下稱周案）卷各1 宗為憑，此部分事實堪以認定。
（三）公訴意旨認被告戊○○、庚○○向證人丁○○訛稱辦理本
      件貸款無需連帶保證人，並利用證人丁○○未仔細閱讀契
      約文件之機會，拿取周案空白借據要證人丁○○在連帶保
      證欄位簽名，嗣未經證人丁○○同意，讓證人丙○○在高
      案借據之保證人欄位上簽名及在周案空白借據之借款人欄
      上簽名，因而使丁○○在不知悉之情形下擔任證人丙○○
      之連帶保證人一節，固據證人丁○○於偵查及本院審理中
      證稱：其申辦本案貸款時，被告二人均向其表示不用連帶
      保證人，其簽文件時，並未看到連帶保證人欄位之字樣，
      當時他們都直接手指簽名位置，要其簽哪裡其就簽哪裡，
      其借款簽名當時，在文件上也沒有看到證人丙○○的簽名
      等語（他卷第34頁、院卷第99、98頁）；及證人即丁○○
      配偶鄞秀玲於偵查中證稱在華夏公司時，被告庚○○明確
      向其等告知不用連帶保證人，在合作金庫銀行時，被告戊○○亦向其等表示本件借款無需徵連帶保證人等語（他卷
      第35頁）。然查：
    1.周案之借據、承諾書、合作金庫銀行小額消費性貸款申請
      書等文件內連帶保證人欄位下關於「丁○○」之簽名，均
      係證人丁○○親自簽名為之，已據證人丁○○於本院審理
      中結證明確（院卷第100 頁）。佐以該等文件內容記載，
      證人丁○○簽名位置均緊接「連帶保證人」字樣而為書寫
      ，上開文件又有橫書、直書2 種形式，顯難於簽名之際以
      文件交疊方式將「連帶保證人」字樣加以遮蓋，縱係經被
      告戊○○或庚○○直接指明其簽名位置，證人丁○○於簽
      名之際仍可看見該等「連帶保證人」字樣之記載；且證人
      丁○○亦於本院審理中自承曾經為其配偶鄞秀玲之家人作
      保，擔保債務為30萬元等情（院卷第101 頁），顯見其亦
      有擔任過連帶保證人之經驗，對連帶保證人一詞之法律意
      義及責任，自難委為不知。
    2.證人丁○○雖另證稱：其係於空白借據之「連帶保證人」
      欄位簽名云云。惟證人丙○○業於本院審理中證稱：93年
      3 月26日之前某日，其接到代辦公司打電話詢問是否要辦
      理貸款，其到公司後先與一位女性業務接洽，之後再找公
      司一位薛姓總監，其填寫資料後，薛總監就帶其到合作金
      庫銀行再寫一些資料，寫完後即離開，當時其簽借據時，
      其借據上之連帶保證人欄位上是空白，並無丁○○之簽名
      ，約在一、二週後，其接獲通知要去對保，自己前往合作
      金庫銀行，第二次去就是專門在高案借款文件之連帶保證
      人欄位簽名，並且補交一些資料，並沒有在其自己的貸款
      文件上簽名等情明確（院卷第104 、105 、107 、108 、
      110 、111 頁）。佐以依合作金庫銀行周案卷宗內所附2
      份財團法人金融聯合徵信中心資料（周案卷第26、31頁）
      顯示徵信查詢日期分別為93年3 月26日、93年4 月9 日，
      另卷內證人丙○○身分證件影本、軍人身分證影本、薪資
      餉條、郵政儲金簿影本、畢業證書等文件（周案卷第36、
      37頁）上所加蓋保險公司授權人員黃俊傑之戳章，日期亦
      均為93年3 月26日，又合作金庫銀行高案卷宗內所附高案
      借據之丁○○借款日期為93年4 月7 日、丙○○對保日期
      則為93年4 月9 日（高案卷第3 頁），確有2 不同日期，
      均與證人丙○○所證情節相符。且衡以本件證人丙○○亦
      同時擔任證人丁○○借款案之連帶保證人，然於偵查及本
      院審理中均明確證稱：其於高案借據上簽名時，有看見證
      人丁○○於借款人欄位之簽名（偵卷第36頁、院卷第105
      頁），而未隱瞞為不利於己之事實，其陳述應屬誠實可採
      。復參酌證人丁○○證稱僅於93年4 月7 日前往華夏公司
      後接著前往合作金庫銀行憲德分行，一趟就將程序辦完等
      語（院卷第112 頁），及高案借據之借款人欄對保日期、
      周案借據連帶保證人欄對保日期均為93年4 月7 日，有該
      2 借據可憑，是可認本件係證人丙○○於93年3 月26日前
      某日已先前往華夏公司及合作金庫銀行憲德分行填妥周案
      之借據、承諾書、合作金庫銀行小額消費性貸款申請書等
      文件後，證人丁○○始於93年4 月7 日前往申辦其貸款，
      並填寫高案之借據等文件及同時於周案之借據、承諾書、
      合作金庫銀行小額消費性貸款申請書等文件之連帶保證人
      欄位簽名，再由華夏公司通知證人丙○○於93年4 月9 日
      前往對保，而在高案借據之連帶保證人欄位上簽名等情，
      應堪認定。則證人丙○○既早已於93年3 月26日前之某日
      已簽妥其貸款借據，並非於證人丁○○辦理借款之後始前
      往簽立，則在證人丁○○於93年4 月7 日至合作金庫銀行
      辦理貸款並在周案借據上簽名時，其上借款人欄應有證人
      丙○○之簽名。證人丁○○卻證稱未曾看見周案借據上有
      丙○○之簽名，即有不實。
    3.又證人即被告庚○○於本院審理已明白供稱：合作金庫銀
      行「公教人員小額貸款」專案之借貸金額如果在60萬元以
      上，需要連帶保證人，原則由貸款人自己找，如果找不到
      ，其代辦公司會向貸款人表示可以委託代辦公司代為尋覓
      ，但一定會徵得貸款人同意，其當時亦有向證人丁○○說
      明此事等情（院卷第38頁），然本院於審理中質諸證人丁○○有無此事，其僅證稱：對於被告庚○○所述此情沒有
      印象等語（院卷第102 頁），其所為回答顯然並未直接否
      認被告庚○○所證上情。而相較於證人丁○○前開證言內
      容，其既可以記得被告戊○○、庚○○有無向其表示是否
      需要連帶保證人，顯見對貸款當日就連帶保證人所為洽談
      內容應記憶深刻，然何以卻對被告庚○○有無提及可由代
      辦公司代找保證人之事沒有印象，已堪質疑。再依被告庚○○另供稱：華夏公司亦有代辦其他銀行之貸款，但利息
      較高，客戶多係因貪圖較低之利息，所以選擇合作金庫銀
      行此一專案，並同意由代辦公司代為尋覓保證人等情（院
      卷第221 頁），以及證人丁○○自承因想辦理低利貸款代
      償交通銀行五、六十萬元債務（院卷第95頁）等情，本件
      確實已難排除證人丁○○在需款孔急及貪圖較低利息之動
      機下，同意由華夏公司代為尋覓連帶保證人，因而願意在
      周案借據上之連帶保證人欄位簽名之可能。
    4.況本件周案之貸款於證人丙○○未按時清償後，經合作金
      庫銀行憲德分行向法院聲請對借款人即證人丙○○、連帶
      保證人即證人丁○○核發支付命令，該支付命令並已於94
      年11月16日合法送達於證人丁○○，然證人丁○○對此並
      未提出異議，該支付命令則於94年12月12日確定在案，業
      據本院調取臺灣屏東地方法院94年度促字第18547 號民事
      支付命令全卷核閱無訛，並有該卷所附上開支付命令、送
      達證書、支付命令確定證明書各1 份為憑。則果證人丁○○係於不知悉之情形下擔任證人丙○○之連帶保證人，其
      何以於接獲支付命令後為依法聲明異議以求救濟？反而任
      由該支付命令確定？亦與常情有違。
    5.另證人甲○○雖於本院審理中證稱：曾透過被告戊○○及
      華夏公司向合作金庫銀行憲德分行辦理「公教人員小額貸
      款」，並於不知情之情況下擔任案外人郭晉宏之貸款之連
      帶保證人等情（院卷第147 至148 頁），惟就其與被告戊○○接觸貸款之過程中，被告戊○○及華夏公司有無提到
      需要保證人或可由代辦公司代找保證人一事，證人甲○○
      先證稱沒有，後改稱印象模糊等語（院卷第147 、149 頁
      ），則就當時關於應否提供保證人之說明細節，證人甲○○之證詞並無法證明該等過程。況其所為申告，業經臺灣
      高雄地方法院檢察署檢察官以95年度偵字第12347 號為不
      起訴處分，復經本院以95年度訴字第747 號民事判決認定
      證人甲○○仍應負連帶保證人責任，並判決應連帶給付合
      作金庫銀行813, 385元及相關利息，證人甲○○就此亦未
      上訴，業據證人甲○○證述明確（院卷第150 頁），並有
      上開不起訴處分書（臺灣高雄地方法院檢察署95偵12347
      卷第13頁）、民事判決書（院卷第155 頁）各1 份為憑，
      則其所證，已難據以認定被告戊○○、庚○○有何向貸款
      民眾訛稱此種「公教人員小額貸款」不需連帶保證人之情
      。
    6.綜上，證人丁○○、鄞秀玲所證上情，既有可疑之處，且
      證人丁○○於93年4 月7 日前往辦理貸款之際，證人丙○○業已向合作金庫銀行憲德分行申請貸款，證人丁○○確
      可能知悉其係擔任證人丙○○之連帶保證人，本件尚難排
      除證人丁○○為求較低利息而同意擔任丙○○借款案連帶
      保證人之合理懷疑，即難逕認被告戊○○、庚○○有何明
      知證人丁○○無意願擔任丙○○之連帶保證人，或未徵得
      證人丁○○同意竟令其擔任證人丙○○借款案之連帶保證
      人，而有對保不實之情。
（四）公訴意旨雖又認被告二人未經證人丁○○同意，要求證人
      丙○○在高案借據之「立約人即連帶保證人欄」內簽名，
      由證人丙○○擔任證人丁○○之貸款連帶保證人，而有將
      此等對保不實之事項，登載於其業務上作成之借據等相關
      文書之行為，然查：
    1.依證人丙○○於偵查及本院審理中均證稱：於高案借款文
      件之連帶保證人欄位簽名當時，有發現借款人為證人丁○○，並有詢問這樣簽名有無關係，其知道連帶保證人之意
      思等語（他卷第36頁、院卷第111 頁），應認證人丙○○
      確有擔任高案借款之連帶保證人之真意。至其雖另辯稱：
      被告2 人其中一人向其表示僅供聯絡之用，其不疑有他，
      因而簽名云云（他卷第36頁；院卷第106 、111 頁），惟
      此部分除其單方面證述之外，並無其他佐證；且其簽名之
      際，借據上既已有證人丁○○之簽名，其復證稱與證人丁○○以往並不認識（他卷第35頁），如何能擔任證人丁○○借據之聯絡人？又本件果僅是擔任聯絡人，又何以未一
      併在簽名處留下連絡電話？其此部分所辯，或係為卸免保
      證人責任所為辯詞，尚難逕予採信。則證人丙○○應有擔
      任證人丁○○借款之連帶保證人之意，亦堪認定。
    2.雖本件證人丁○○於93年4 月7 日申辦貸款而填寫其借據
      之際，證人丙○○未同時於高案借據之連帶保證人欄內簽
      名，係於93年4 月9 日始在高案借據之連帶保證人欄位簽
      名，業如前述。惟證人丁○○既於93年4 月7 日在周案借
      據之連帶保證人欄位上簽名時已見證人丙○○之簽名，顯
      可認知證人丙○○亦可能為其借款案之連貸保證人，又本
      件確難排除證人丁○○已事先同意由代辦公司代為尋覓其
      貸款案之保證人，亦如前述，則亦難排除證人丙○○擔任
      證人丁○○借款之連帶保證人一事，應認已事先得到證人
      丁○○之概括認同或允許之合理懷疑。況按「稱保證者，
      謂當事人約定，一方於他方之債務人不履行債務時，由其
      代負履行責任之契約。」此觀諸民法第739 條規定自明，
      則保證契約應係成立於保證人與債權人間之契約，本無需
      以主債務人確知其保證人人別為成立之要件，則本件證人
      丙○○擔任高案借款之連帶保證人，該等保證契約既成立
      於合作金庫銀行憲德分行與證人丙○○之間，而本件證人
      丙○○應有擔任證人丁○○借款之連帶保證人之意，既如
      前述，被告戊○○據以就此對保，不論證人丁○○是否確
      知其連帶保證人之確實人別，仍難謂其就此部分對保之記
      載有何業務登載不實之處。
（五）公訴意旨雖又認被告戊○○、庚○○將上開對保不實事項
      登載於借據上，使合作金庫銀行憲德分行據以於93年4 月
      16日准與對證人丁○○、丙○○放款，足生損害於合作金
      庫銀行等語。惟按刑法第342 條第1 項之背信罪，以必須
      有違背任務之行為，具有為圖取不法利益或圖加不法損害
      之意思，致生損害於本人之財產或其他利益，為其構成要
      件。而本件證人丁○○有擔任周案連帶保證人之意，證人
      丙○○亦有擔任高案連帶保證人之意，業如前述，且該2
      貸款案經核准後，所貸款項均分別匯入證人丁○○、證人
      丙○○所指定之帳戶，亦未由被告戊○○取得，則被告戊○○辦理證人丁○○、丙○○之對保程序，並將上開2 借
      款案呈請上級核准，本難認其主觀上有何圖取不法利益或
      圖加不法損害於合作金庫銀行之意思。且衡以合作金庫銀
      行就對保事項所為之規範，亦未明文規定對保時借款人與
      連帶保證人需同時到場，同時辦理對保，有合作金庫銀行
      73年9 月20日函文1 份（院卷第29頁）、92年2 月13日合
      作金庫銀行合金總消字第092000 3309 號函修訂頒布之合
      作金庫銀行辦理公教人員小額貸款要點（他卷第63頁）各
      1 份在卷可憑。再觀諸上開辦理公教人員小額貸款要點第
      五點規定「無擔保放款徵有連帶保證人一人（含）以上者
      ，其連帶保證人資格需為同服務單位人員或與融資對象條
      件相同者」，而本件證人丁○○、丙○○均為職業軍人，
      有卷附中華民國軍人身分證為憑（見高案卷第33頁、周案
      卷第36頁），則其等互為彼此借款為連帶保證人，亦符合
      上開要點之規定。另參以證人即當時擔任合作金庫銀行憲
      德分行經理之己○○亦於本院審理時證稱：根據合庫作業
      手冊對保規定，對保需根據借款人提出的身分證確實核對
      是否是借款人本人，是的話就會請借款人在相關借據或文
      件上簽名蓋章，連帶保證人的對保程序也是一樣，要據實
      核對身分再請他簽名，但是連帶保證人與借款人不一定要
      同天在場，銀行就此沒有特別規定等情（院卷第116 頁）
      ，則已可認被告戊○○雖分別對證人丁○○、丙○○為對
      保，縱證人丁○○、丙○○並未同時在場，其對保程序仍
      難認有違背其身為銀行消費貸款承辦人員應盡之任務。則
      本件被告戊○○就證人丁○○、證人丙○○之借款案所為
      處理程序、對保程序並無違背合作金庫銀行相關法規、作
      業規定之情事，難認有違背任務之行為，主觀上復無從認
      定其有何意圖為自己或第三人不法之利益，或損害本人之
      利益之情事，自難逕以背信之罪相繩。而具身分之被告戊○○既難論以業務登載不實、背信之罪，就公訴意旨所指
      不具身分關係而與被告戊○○為共犯之被告庚○○，亦同
      難逕以該等罪嫌相繩。
四、綜上所述，公訴人所舉前開證據，尚不足使本院達於通常一
    般之人均不致有所懷疑，而得確信其為真實之程度，致使無
    從形成有罪之確信，則依罪證有疑利於被告之證據法則，即
    不得遽為不利被告2 人之認定。此外，復查無其他積極證據
    足資認定被告戊○○、庚○○有何公訴人所指之業務登載不
    實、背信之犯行，依法自應為被告無罪之諭知。
據上論斷，應依刑事訴訟法第301 條第1 項判決如主文。
本案經檢察官乙○○到庭執行職務。
中    華    民    國    97    年    10   月    8    日
            刑事第十三庭  審判長法  官   唐照明
                                法  官   楊國煜
                                法  官   黃苙荌
以上正本證明與原本無異。
如不服本判決應於收受本判決後10日內向本院提出上訴書狀，並
應敘述具體理由，如未敘述上訴理由者，應於上訴期間屆滿後20
日內補提理由書狀於本院（均須按他造當事人之人數附繕本）「
切勿逕送上級法院」。
中    華    民    國    97    年    10   月    8    日
                                書記官   廖佳玲


司法院資訊處製作；財團法人民間司法改革基金會備份。
